臺灣板橋地方法院刑事裁定　　　　　　100年度聲判字第124號
聲　請　人　陳幸君
代　理　人　李依蓉律師
被　　　告　白宗文
上列聲請人因告訴被告妨害名譽案件，不服臺灣高等法院檢察署
檢察長100 年度上聲議字第6725號駁回再議之處分（原不起訴處
分案號：臺灣板橋地方法院檢察署100 年度偵字第20434 號），
聲請交付審判，本院裁定如下：
    主  文
聲請駁回。
    理  由
一、按告訴人不服上級法院檢察署檢察長或檢察總長認再議為無
    理由而駁回之處分者，得於接受處分書後10日內委任律師提
    出理由狀，向該管第一審法院聲請交付審判。法院認為交付
    審判之聲請不合法或無理由者，應駁回之，刑事訴訟法第25
    8 條之1 、第258 條之3 第2 項前段，分別定有明文。查本
    件聲請人以被告白宗文涉犯妨害名譽罪，向臺灣板橋地方法
    院檢察署檢察官提出告訴，經該檢察署檢察官於民國100 年
    8 月30日以100 年度偵字第20434 號為不起訴處分後，聲請
    人不服，聲請再議亦經臺灣高等法院檢察署檢察長於100 年
    9 月30日以100 年度上聲議字第6725號處分書認其再議為無
    理由而駁回再議。又前揭臺灣高等法院檢察署處分書，於10
    0 年10月6 日送達聲請人，此有臺灣高等法院檢察署送達證
    書影本1 紙（見臺灣板橋地方法院檢察署100 年度偵字第20
    434 號偵查卷第53頁）在卷可憑。嗣聲請人於100 年10月
    14日委任律師提出交付審判聲請狀向本院聲請交付審判等情
    ，亦經本院核閱聲請交付審判狀上之本院收狀戳章無訛，是
    本件聲請為合法，合先敘明。
二、聲請交付審判意旨略以：詳如刑事聲請交付審判狀所載（如
    附件）
三、按刑事訴訟法第258 條之1 規定告訴人得向法院聲請交付審
    判，核其立法意旨，係法律對於檢察官不起訴或緩起訴裁量
    權制衡之外部監督機制，此時，法院之職責僅在就檢察官所
    為不起訴或緩起訴之處分是否正確加以審查，藉以防止檢察
    機關濫權。復按「法院前項裁定（註：即為交付審判之裁定
    ）前，得為必要之調查。」，同法第258 條之3 第3 項固雖
    定有明文，然就本條項所指之「必要之調查」，就法院調查
    範圍，應以偵查中曾發現之證據為限，不可就聲請人新提出
    之證據再為調查，亦不可蒐集偵查卷以外之證據（法院辦理
    刑事訴訟案件應行注意事項第134 項、臺灣高等法院暨所屬
    法院93年度法律座談會刑事類提案第28號決議、95年法律座
    談會刑事類提案第39號決議要旨參照）。是就關於告訴人聲
    請交付審判時始提出之新證據，依上開說明，自非法院於審
    查交付審判之聲請有無理由時，所得採為判斷之證據資料；
    而就關於告訴人在偵查中已提出而檢察官未予調查之證據，
    因屬在偵查中已經顯現之證據，依刑事訴訟法第258 條之3
    第3 項規定，法院始得為必要之調查；至於，法院於審查過
    程中發現原先於偵查中未曾顯現之新證據等情形時，則應屬
    檢察官是否得就該等新證據依刑事訴訟法第260 條第1 款規
    定再行起訴之問題（臺灣高等法院暨所屬法院95年度法律座
    談會刑事類提案第39號決議要旨參照）。又法院於審查交付
    審判之聲請有無理由時，除認為告訴人所指摘不利被告之事
    證未經檢察機關詳為調查或斟酌，或不起訴處分書所載理由
    違背經驗法則、論理法則或其他證據法則者外，不宜率予交
    付審判，法院辦理刑事訴訟案件應行注意事項第118 項參照
    。至上開所謂告訴人所指摘不利被告之事證未經檢察機關詳
    為調查，係指告訴人所提出請求調查之證據，檢察官未予調
    查，且若經調查，即足以動搖原偵查檢察官事實之認定及處
    分之決定；倘調查結果，尚不足以動搖原事實之認定及處分
    之決定者，仍不能率予交付審判。且法院裁定交付審判，即
    如同檢察官提起公訴使案件進入審判程序，是法院裁定交付
    審判之前提，必須偵查卷內所存證據已符合刑事訴訟法第25
    1 條第1 項規定「足認被告有犯罪嫌疑」而檢察官應提起公
    訴之情形，亦即該案件已經跨越起訴門檻，否則，縱或法院
    對於檢察官所認定之基礎事實有不同之判斷，但如該案件仍
    須另行蒐證偵查始能判斷應否交付審判者，因交付審判審查
    制度並無如同再議救濟制度得為發回原檢察官續行偵查之設
    計，法院仍應依同法第258 條之3 第2 項前段之規定，以聲
    請無理由而裁定駁回（臺灣高等法院91年4 月25日第一次刑
    事庭庭長法律問題研究會議決議意旨可資參照）。
四、再按犯罪事實應依證據認定之，無證據不得認定犯罪事實，
    刑事訴訟法第154 條第2 項定有明文。次按犯罪事實之認定
    ，應憑真實之證據，倘證據是否真實尚欠明確，自難以擬制
    推測之方式，為其判斷之基礎。而認定犯罪事實之證據係指
    足以認定被告確有犯罪行為之積極證據而言，該項證據自須
    適合於被告犯罪事實之認定，始得採為斷罪之資料。刑事訴
    訟上證明之資料，無論為直接或間接證據，均須達於通常一
    般之人均不致有所懷疑，而得確信其為真實之程度，始得據
    為有罪之認定。若關於被告是否犯罪之證明未能達此程度，
    而有合理懷疑之存在，致使無從形成有罪之確信，根據「罪
    證有疑，利於被告」之證據法則，即不得遽為不利被告之認
    定；以情況證據斷罪時，尤須基於該證據在直接關係上所可
    證明之他項情況事實，本乎推理作用足以確證被告有罪，方
    為合法，不得徒憑主觀上之推想，將一般經驗有利被告之其
    他合理情況逕予排除，最高法院53年台上字第656 號、29年
    上字第3105號、76年台上字第4986號、32年上字第67號判例
    意旨參照。
五、聲請人告訴意旨略以：被告於100 年1 月23日晚間某時許，
    因接獲告訴人自新北市○○區○○街13號住家撥打之行動電
    話，認告訴人聊及十幾年前，曾遞送蘋果及至其住處過夜等
    內容不實，竟基於誹謗之犯意，對告訴人指摘「編造事實，
    精神錯亂，A 搞成B 、B 搞成C ，有妄想，整個人心理跟精
    神都錯亂」等語；又基於誹謗犯意，於100 年6 月10日中午
    12 時 許，在被告任職位於新北市○○區○○街35號之公司
    警衛室旁，對告訴人質問為何說伊「B 搞成C ，精神錯亂」
    等語時，復以「對啊，常搞錯。我覺得你有錯亂。妳會拼湊
    一些東西出來，妳會編出來。妄想。」等不實言論指摘聲請
    人，足以毀損聲請人之名譽，因認被告涉有刑法第310 條第
    1 項之誹謗罪嫌云云。而被告白宗文於偵查中固坦承曾對告
    訴人敘及上開言論等情，惟堅決否認有何誹謗犯行，並辯稱
    ：確實沒有告訴人電話中所稱之除夕夜送蘋果及住處過夜之
    事實，所以才會說告訴人有妄想，將A 搞成B 、把B 搞成C
    ，但伊的真意是希望告訴人能自己好好想想，後來告訴人至
    伊公司理論時，伊在警衛室旁邊，是要跟告訴人解釋沒有說
    其精神錯亂之意思，當時待在警衛室的時間只有5 至10分鐘
    ，印象中並沒有人走動，後來在100 年6 月7 日已經以簡訊
    跟告訴人致歉等語。經查：
  (一)聲請人告訴被告100 年1 月23日之妨害名譽犯行部分：
    按刑法第310條第1項之誹謗罪，須行為人意圖散布於眾，而
    指摘或傳述足以毀損他人名譽之事者，始足成立。而本件聲
    請人此部分指訴之事實，聲請人自陳係伊主動撥打被告電話
    時與被告聊天之內容等語，是被告係單純回應告訴人之談話
    ，且2 人僅在電話中對話，並無他人可得知其內容，顯見被
    告並無散布於眾之意，是被告白宗文於電話中與聲請人對話
    ，縱有所指摘，然因無散布於眾之舉，當無由成立誹謗罪之
    餘地。
  (二)聲請人告訴被告100年6月10日之妨害名譽犯行部分：
    按刑法第310 條第1 項之誹謗罪須行為人將足以毀損他人名
    譽之事，散發或傳布於大眾始足當之，如僅告知特定人或向
    特定機關陳述，即與犯罪構成要件不符。換言之，若行為人
    僅是向特定人或特定機關陳述，而非向多數人或不特定人散
    布或指摘、傳述足以毀損他人名譽之事，即無刑法第310 第
    1 項之罪成立之餘地。查，被告確實於警衛室旁之公開場合
    回應告訴人之質問，而回應「（告訴人：我把B 搞成C ？）
    被告：對啊，常搞錯。（告訴人：精神錯亂喔！啊！）被告
    ：我覺得你有錯亂。（告訴人：錯亂喔！）被告：你會拼湊
    一些東西出來，你會編出來。（告訴人：我編出來。）……
    被告：妄想。」等語，業經臺灣板橋地方法院檢察署檢察事
    務官勘驗告訴人提供之錄音帶並製作勘驗筆錄一份在案，此
    有錄音帶及勘驗筆錄在卷可資參酌，惟聲請人自陳當天伊主
    動去找被告，在被告公司的員工餐廳內打電話給被告表示在
    其內等被告，因被告遲未下來，伊再打電話詢問後，被告才
    叫伊至員工餐廳外面警衛室旁等候，2 人談話時，警衛室旁
    有人走動，但伊不清楚有沒有人停下腳步聽伊與被告之談話
    ，警衛所站的位置，大約還有3 、4 公尺遠等語（見偵卷第
    5 頁、第19頁），復觀諸上開對話內容，顯見被告僅係對聲
    請人之質問所為之回應，期間固有間斷賡續之情，然審諸被
    告語氣及內容主要陳述對象僅告訴人一人，而非意在向可能
    在場之多數人或不特定人散布或指摘、傳述足以毀損告訴人
    名譽之事，縱有他人路過聽聞，亦難據此認定被告主觀上有
    何將上開陳述內容散布於不特定人或多數人之意圖。至被告
    自陳已向告訴人以簡訊致歉一節，亦為告訴人所是認，此亦
    經臺灣板橋地方法院檢察署檢察事務官於100 年8 月22日詢
    問時，當場勘驗告訴人提供之行動電話，確認被告於100 年
    6 月7 日20時42分許，發送「幸君：從98年9 月妳打電話與
    我連絡，到今日我們已有超過1 年半以上的交談，這段時間
    有時候會沒有交集，甚至在我不想講電話的心理壓力，難免
    會有衝動的情緒！有讓妳難過的地方，我致上最大的歉意！
    ……」等內容之簡訊無訛，此雖與聲請人所陳100 年6 月10
    日之事實無涉，惟已足認被告主觀上應無散佈傳述妨害聲請
    人名譽之事之動機，至為灼然。是聲請人雖於本件聲請狀以
    檢察官誤認該簡訊內容係為聲請人告訴人100 年6 月10 日
    妨害名譽之事實所為，而指摘檢察官不起訴處分書所載理由
    違背經驗法則、論理法則之不當云云，然如前述，被告前揭
    陳述之內容，係為回應聲請人之質問，及與聲請人間之應答
    其間或有言詞過激之情，然其意非在使可能在場之人聽聞以
    達其傳述、散佈之目的。是檢察官不起訴處分此部分證據取
    擷固有論理上之未洽之處，但此無使聲請人指訴之事實合於
    刑法第310 條第1 項誹謗罪之構成要件之餘地，是此部分自
    難僅以告訴人之單一指訴，遽認被告有何誹謗之犯行。
  (三)聲請意旨另指摘：於錄音中，於被告說道「你會拼湊一些東
    西出、你會編出來（聲請人回應稱：我編出來）後，隔一陣
    子，才又說道「妄想」，足證前開談話之後半部被告非在回
    應聲請人之質問，且被告係叫聲請人靠近統一保全之警衛方
    志昭及另名不知名之警衛人員，並說道「還怕人聽哦！」，
    且當時正值中午用餐時間，員工用餐必經警衛室旁，益證被
    告不在乎談論內容是否會辱及聲請人之人格聲譽，亦不在乎
    公開場合是否有他人聽到，當可認被告有誹謗或公然侮辱罪
    之主觀意圖及故意，檢察官不起訴處分對此疏未慮及，亦有
    違誤云云，然如前述，被告前述語言，意在回應聲請人之質
    問，及雙方間之應答，苟被告確有妨害名譽之意，應係逕對
    往來之人員或警衛逕行述說聲請人之不是，而與聲請人對談
    應答，再者，被告縱有要求聲請人靠近警衛人員，並為「還
    怕人聽哦！」之語，考其此語意及作為，衡情應係恐聲請人
    對被告有所不當之行為、言語，欲透過在場人之聽聞之可能
    以保全自身安全，更何況聲請人於偵查中自承當時距警衛人
    員約3 、4 公尺，苟被告欲傳述、散佈於眾，大可前行至警
    衛人員處為之，何需假藉與聲請人間之應答以為散佈、傳述
    ，是聲請人以此指摘被告有妨害名譽之主觀犯意，純係聲請
    人主觀上之推想，而與一般經驗有間，自難為不利被告之認
    定。是聲請人所舉前揭證據調查之方法與待證事實均對本案
    不生影響，其以檢察官有前揭應調查之事項而未予調查之疏
    漏云云，尚難遽採。
六、綜上所述，本件臺灣板橋地方法院檢察署檢察官所為前開10
    0 年度偵字第20434 號不起訴處分書及臺灣高等法院檢察署
    所為上開100 年度上聲議字第6725號處分書，其等論證之理
    由，基本上無何違反經驗論理法則或其他證據法則之處，至
    就100 年6 月7 日簡訊內容與待證事實之論證，容有未洽之
    處，惟依據卷存偵查中之證據資料觀之，仍尚乏證據足資認
    定被告妨害名譽之犯意，既無積極證據足以證明被告有何妨
    害名譽之犯行，則應認被告犯罪嫌疑尚有未足；原偵查、再
    議機關依偵查所得證據，而對本案為不起訴處分及駁回再議
    ，已就聲請人所指訴事項無從證明被告有妨害名譽犯行之理
    由敘明綦詳，乃認被告犯罪嫌疑不足，而先後為不起訴處分
    及再議駁回處分，核無不合；聲請人猶指前詞，指摘不起訴
    及駁回再議等處分為不當，聲請交付審判，非有理由，應予
    駁回。
七、依刑事訴訟法第258條之3第2項前段，裁定如主文
中    華    民    國   100    年    10    月    28    日
                  刑事第一庭  審判長法  官  李釱任
                                    法  官  戴嘉清
                                    法  官  陳正偉
上列正本證明與原本無異。
本裁定不得抗告。
                                    書記官  張惠芳
中    華    民    國   100    年    10    月    31    日